【裁判字號】    99,上訴,440
【裁判日期】    990706
【裁判案由】    偽證
【裁判全文】
臺灣高等法院臺南分院刑事判決         99年度上訴字第440號
上  訴  人
即  被  告  甲○○
上列上訴人因偽證案件，不服臺灣雲林地方法院99年度訴字第37
號中華民國99年 3月26日第一審判決（起訴案號：臺灣雲林地方
法院檢察署98年度偵字第5985號），提起上訴，被告於本院準備
程序就犯罪事實為有罪陳述，經本院裁定適用簡式審判程序，判
決如下：
    主  文
上訴駁回。
    事  實
一、甲○○前因槍砲彈藥刀械管制條例等案件，經臺灣雲林地方
    法院以81年度易字第1794號判處應執行有期徒刑九月，緩刑
    三年確定（下稱第一案）；又因肅清煙毒條例案件，經臺灣
    雲林地方法院以82年度訴字第 829號判處有期徒刑三年二月
    確定（下稱第二案），並與第一案接續執行（第一案之緩刑
    後遭撤銷），於民國（下同）85年3月8日縮短刑期假釋出監
    ；復因肅清煙毒條例案件，經臺灣雲林地方法院以86年度訴
    字第 402號判處有期徒刑三年四月確定（下稱第三案）。第
    一、二案之假釋乃遭撤銷，與第三案接續執行（第一、二案
    尚須執行殘刑二年三月二十一日），再於89年12月14日縮短
    刑期假釋出監；另因槍砲彈藥刀械管制條例案件，經臺灣雲
    林地方法院以90年度訴字第 480號判處有期徒刑一年六月，
    併科罰金新臺幣90,000元確定（下稱第四案）。上述假釋又
    遭撤銷，且與第四案接續執行（第一至三案之殘刑尚餘二年
    十月五日）。前開判處有期徒刑之部分，於95年6月8日執行
    完畢。其另因施用毒品案件，於98年 9月15日進入臺灣嘉義
    戒治所執行強制戒治迄今。詎甲○○猶不知悔改，明知其確
    曾於97年11月29日10時至12時許及98年2月4日凌晨 4時許，
    與另案被告施崑寶（施崑寶所犯下述販賣毒品案件，由本院
    於99年 3月11日，以99年度上訴字第42號判處罪刑在案，經
    最高法院於99年 4月30日判決駁回上訴而確定）聯絡後，向
    施崑寶購得海洛因。雖先於98年3月18日下午5時30分許，在
    臺灣雲林地方法院檢察署第五偵查庭接受檢察官偵訊時，於
    供前具結後證述上情屬實。但因施崑寶於98年6月4日，因施
    用毒品案件進入臺灣嘉義戒治所執行強制戒治，甲○○則於
    98年 9月15日亦同進入臺灣嘉義戒治所執行強制戒治，乃擔
    心若出庭指證施崑寶販賣毒品，恐在臺灣嘉義戒治所內遭遇
    不測，竟於98年11月18日14時10分許，即臺灣雲林地方法院
    審理施崑寶販賣毒品案件（98年度訴字第 449號）之際，基
    於偽證之犯意，在臺灣雲林地方法院刑事第一法庭內，以證
    人身分供前具結後，就有無向施崑寶購買毒品此等與案情有
    重要關係之事項虛偽證稱：「我是跟被告（指施崑寶）一起
    跟人家買的。」、「（97年11月29日那次）那是我們一起去
    買，之後我拿去被告家，用剩的放他那裡，因為我怕家人知
    道，我再請被告拿給我。」、「（98年2月4日那次）我們一
    起出錢去買毒品，一起施用，沒有用完的再放在被告那裡，
    我之後再向他拿。」云云，足以影響臺灣雲林地方法院審理
    施崑寶上開販賣毒品案件之判決結果。嗣甲○○於本案原審
    法院99年3月16日下午2時10分許準備程序時，即施崑寶上述
    販賣毒品案件尚未判決確定前，當庭向原審法官自白上述偽
    證之犯行，始查知上情。
二、案經臺灣雲林地方法院檢察署檢察官自動檢舉偵查起訴。
    理  由
壹、程序方面
一、按除被告所犯為死刑、無期徒刑、最輕本刑為三年以上有期
    徒刑之罪或高等法院管轄第一審案件者外，於前條第一項程
    序進行中，被告先就被訴事實為有罪之陳述時，審判長得告
    知被告簡式審判程序之旨，並聽取當事人、代理人、辯護人
    及輔佐人之意見後，裁定進行簡式審判程序，刑事訴訟法第
    273條之1第1項定有明文。又依刑事訴訟法第273條之 2規定
    ，簡式審判程序之證據調查，不受第159條第1項、第 161條
    之2、第161條之3、第163條之1及第164條至第 170條規定之
    限制。
二、查本件上訴人即被告甲○○所犯為死刑、無期徒刑、最輕本
    刑三年以上有期徒刑以外之罪，亦非屬高等法院管轄之第一
    審案件，而被告於本院準備程序時，已就犯罪事實為有罪陳
    述（本院卷第28、48頁），又核被告所犯非屬前揭法條所規
    定之案件，經本院依法裁定進行簡式審判程序（本院卷第49
    頁），是本案之證據調查，依同法第273條之2規定，不受同
    法第159條第1項、第161條之2、第161條之3、第163條之1，
    及第164條至第170條所規定證據能力認定及調查方式之限制
    ，合先敘明。
貳、認定犯罪事實所憑之證據及理由
一、上開犯罪事實，業據上訴人即被告甲○○於原審法院及本院
    審理中均坦承不諱，並有被告於施崑寶被訴販賣毒品案件中
    以證人身分在檢察官面前及原審法院審理中製作之訊問筆錄
    、證人結文、通訊監察譯文等件附卷可稽（偵查卷第15至46
    頁）。
二、又查，另案被告施崑寶所犯上述販賣毒品案件，經原審法院
    及本院審理結果，亦均認定被告於97年11月29日10時至12時
    許及98年 2月4日凌晨4時許，係向另案被告施崑寶購買海洛
    因，其於98年11月18日14時10分許，在臺灣雲林地方法院審
    理施崑寶販賣毒品案件（98年度訴字第 449號）時所為與另
    案被告施崑寶共同出資合買之證詞，係屬虛偽陳述，為不可
    採，因而就另案被告施崑寶販賣毒品予被告甲○○之該部分
    犯行，事證明確，經原審法院判販賣第一級毒品二罪成立而
    各判處有期徒刑十六年，嗣另案被告施崑寶上訴後，又經本
    院於99年 3月11日，以99年度上訴字第42號駁回上訴而維持
    原審判處罪刑，再經最高法院於99年 4月30日判決駁回另案
    被告施崑寶之上訴而確定，此有上開案號之原審判決及本院
    判決書附卷可稽（偵查卷第 2至14頁，原審卷第167至174頁
    ），並經本院查明該案件審結情形，有案件基本資料及辦案
    進行簿可參（本院卷第34至37頁）。
三、綜上開補強證據，已足資擔保證明被告任意性自白之真實性
    ，應認與犯罪事實相合，可信為真實。從而，被告偽證之犯
    行，事證明確，應堪認定。
參、論罪科刑之理由
一、核被告所為，係犯刑法第168條之偽證罪。
二、被告有前述事實欄所記載之前科紀錄，此觀臺灣高等法院被
    告前案紀錄表可明，其前開判處有期徒刑之部分，於95年 6
    月 8日執行完畢後五年以內故意再犯本件有期徒刑以上之罪
    ，為累犯，應依刑法第47條第1項之規定加重其刑。
三、又被告於本案原審法院99年3月16日下午2時10分許準備程序
    時，當庭向原審法官自白上述偽證之犯行，而另案被告施崑
    寶前揭被訴販賣毒品案件，經本院於99年 3月11日，以99年
    度上訴字第42號駁回上訴而維持原審判處罪刑，嗣再經另案
    被告施崑寶提起上訴，由最高法院於99年 4月30日判決駁回
    其上訴始告確定，是以，被告在施崑寶前揭被訴販賣毒品案
    件裁判確定前自白上述犯行，應依刑法第 172條之規定減輕
    其刑，並先依累犯之規定加重後減輕之。
肆、維持原判決之理由
一、原審以被告罪證明確，被告並就被訴事實為有罪之陳述，裁
    定進行簡式審判程序，因而：
  (一)適用刑法第168條、第47條第1項、第172條之規定。
  (二)並審酌被告偽證之行為影響司法權之正確行使，亦妨礙法院
    發現真實，誠屬不該，但本院念及被告犯後坦承犯罪，態度
    尚佳，且被告自承教育程度為國小肄業，並不識字，智識程
    度不高，暨被告偽證之動機係為了確保自身安全等一切情狀
    ，量處被告有期徒刑十月。並敘明起訴檢察官對被告具體求
    處有期徒刑三年二月，未慮上情，嫌屬過重。
二、至上訴意旨雖以：被告因施用毒品案件進入臺灣嘉義戒治所
    執行強制戒治，另案被告施崑寶亦同進入臺灣嘉義戒治所執
    行強制戒治，因另案被告施崑寶施以壓力，擔心害怕之下而
    為不實陳述，惟已向法官自白犯行，請從輕量刑云云。惟查
    ：
  (一)按刑罰之量定係屬法院得依職權自由裁量之事項，苟於法定
    要件或範圍之內予以量定，客觀上並無明顯濫權之情形者，
    自不能遽認有過重之違誤。
  (二)經查，原審判決事實已認定記載：「被告因另案被告施崑寶
    因施用毒品案件進入臺灣嘉義戒治所執行強制戒治，而與被
    告亦同進入臺灣嘉義戒治所執行強制戒治，乃擔心若出庭指
    證施崑寶販賣毒品，恐在臺灣嘉義戒治所內遭遇不測，而為
    偽證。」等情，並於量刑時敘明：「審酌被告偽證之行為影
    響司法權之正確行使，亦妨礙法院發現真實，誠屬不該，但
    本院念及被告犯後坦承犯罪，態度尚佳，且被告自承教育程
    度為國小肄業，並不識字，智識程度不高，暨被告偽證之動
    機係為了確保自身安全等一切情狀。」，顯已充分考量刑法
    第57條規定之各款事項，並參酌上訴意旨所執：被告偽證之
    動機係為了確保自身安全乙情。是以，本院經核原判決審酌
    上情所量處之刑度，從形式審查，並未違反法令，或悖離經
    驗法則、論理法則，且在法院得依職權自由裁量之職權範圍
    ，在客觀上亦無明顯濫權之情形，罪刑相當，並不因上訴人
    所執之犯罪動機而有量刑過重失衡之情形，則上訴人猶執原
    審法院已審酌之量刑事由而指摘原判決量刑過重，自非可取
    。
  (三)又按刑法第 168條之偽證罪，其最重法定本刑七年以下有期
    徒刑，而被告有前述事實欄所記載之前科紀錄，其於受有期
    徒刑執行完畢後五年以內故意再犯本件有期徒刑以上之罪，
    為累犯，應依刑法第47條第 1項之規定加重其刑，又被告在
    施崑寶前揭被訴販賣毒品案件裁判確定前自白上述犯行，應
    依刑法第 172條之規定減輕其刑，則原判決斟酌上訴人上述
    犯罪情狀，並先依刑法第47條第 1項累犯之規定加重其刑（
    得重至十年六月）後，再依刑法第 172條減輕之（得減至五
    年三月），係在法定範圍之內予以量定，且其所量處之上開
    各罪之刑度，僅在上開最重法定刑（五年三月）之低度刑量
    定（僅約六分之一），是其量刑在客觀上顯然已甚為從輕量
    定，非但無濫權之情形，亦應屬法院得依職權自由裁量之事
    項，自無過重之違誤。是上訴意旨指摘過重，請再從輕量刑
    ，顯屬無稽，亦非可採。
三、綜上所述，本院經核原判決認事用法，並無不合，且量刑亦
    堪屬允當，被告上訴意旨猶執前詞，指摘原判決量刑過重，
    自非可取，為無理由，應予駁回。
伍、適用之法律：刑事訴訟法第273條之1第1項、第368條。
本案經檢察官趙中岳到庭執行職務。
中    華    民    國    99    年    7     月    6     日
                  刑事第五庭    審判長法  官  楊明章
                                      法  官  趙文淵
                                      法  官  蔡美美
以上正本證明與原本無異。
如不服本判決應於收受送達後10日內向本院提出上訴書狀，其未
敘述上訴理由者，並得於提起上訴後10日內向本院補提理由書（
均須按他造當事人之人數附繕本）「切勿逕送上級法院」。
                                      書記官  歐貞妙
中    華    民    國    99    年    7     月    6     日
附錄本判決論罪科刑法條
中華民國刑法第168條
（偽證罪）
於執行審判職務之公署審判時或於檢察官偵查時，證人、鑑定人
、通譯於案情有重要關係之事項，供前或供後具結，而為虛偽陳
述者，處 7 年以下有期徒刑。

司法院資訊處製作；財團法人民間司法改革基金會備份。
